【裁判字號】    89,上易,3993
【裁判日期】    891214
【裁判案由】    妨害自由
【裁判全文】
台灣高等法院刑事判決                          八十九年度上易字第三九九三號
    上  訴  人
    即  被  告  甲○○
右上訴人因妨害自由案件，不服台灣台北地方法院八十八年度易字第三三二九號中華
民國八十九年八月十五日第一審判決（起訴案號：台灣台北地方法院檢察署八十七年
度偵續字第五六九號），提起上訴，本院判決如左：
    主  文
上訴駁回。
    事  實
一、甲○○因與乙○○纏訟，遂萌教訓乙○○之意，將其與乙○○間之恩怨情事告知
    林旭東（按另經原審法院八十五年度訴字第一五○三號判處罪刑，並經本院八十
    五年度上訴字第五四八九號駁回上訴確定）後，與林旭東及另二名不詳姓名年籍
    成年男子基於共同之犯意聯絡，於民國（下同）八十三年十二月二十日上午十一
    時十五分許，在台灣台北地方法院檢察署開偵查庭偵訊結束後，眾人尚停留庭外
    走廊之際，在甲○○授意下，推由該二名不詳姓名年籍成年男子以圍住乙○○行
    動之脅迫方法，再推由林旭東持照相機拍攝乙○○，妨害乙○○行使拒絕拍照保
    護肖像及隱私權利。嗣離開台灣台北地方法院檢察署後，乙○○與友人陳志飛於
    同日中午十二時三十分許連袂至台北市○○街○段「國軍英雄館」二樓中餐餐廳
    用餐，詎於該處復與甲○○及林旭東等人相遇，乙○○及陳志飛二人見狀即欲轉
    往一樓西餐部用餐，不料甲○○與林旭東見狀後，竟另行起意，基於恐嚇乙○○
    之共同犯意聯絡，由林旭東、黃佩斯（另案由原審法院八十八年度易字第一０九
    八號判決處刑，不服上訴由本院以八十九年度上易字第三五六０號判決上訴駁回
    確定）及另一不詳姓名年籍成年男子輪番在一樓大廳將乙○○圍住，並由林旭東
    出面，以加害身體、自由及財產之事恐嚇乙○○：「在庭上不要亂說話，知道你
    住所，要小心一點」，其他二人亦同聲附和之情況下，致乙○○聞後心生畏懼，
    而生危害於其安全。
二、案經乙○○訴請台灣台北地方法院檢察署檢察官偵查起訴。
    理  由
一、訊據上訴人即被告甲○○矢口否認有上開犯行，並辯稱：伊並沒有在臺灣台北地
    檢署內，要林旭東持照相機強行對乙○○照相。伊與告訴人間，因為告訴人對伊
    有擄人勒贖的官司，所以告訴人才對伊提起本案不實的告訴。伊在八十三年十二
    月二十日當天在地檢署有在法庭內見到告訴人，可是出到法庭外後，伊並沒有看
    到告訴人；於原審則辯稱：
（一）若被告確有指使林旭東強制拍照之行為，何以告訴人竟捨近求遠，不在當天開
      庭完畢後直接在檢察署申告，反而於兩天後在興隆派出所報案，嗣在輾轉至法
      院旁之博愛派出所報案，足見告訴人所述不實，有可能係在非法取得林旭東與
      許金盆間之電話錄音後，再依該錄音之內容，杜撰虛偽之事實提出告訴。至八
      十三年十二月二十日中午，被告係與林旭東等人先至國軍英雄館用餐，告訴人
      隨後到達，因遇在二樓之被告等人而走到一樓，依告訴人指稱，林旭東與另二
      人將其圍住，並出言恐嚇云云，而依證人陳志飛在台灣高等法院對林旭東妨害
      自由一案中所作陳述，雙方僅為口角，縱時間稍久，亦難認為被告等人有妨害
      告訴人行動自由，當可確認。
（二）不論係在檢察署走廊強制拍照，或者在國軍英雄館施以恐嚇言詞二事是否屬實
      ，告訴人均承認上開二事發生時，被告甲○○並未參與。是不能僅以被告與林
      旭東為朋友關係即認為被告有施行上開行為，進而論以共犯。另告訴人所提出
      之錄音帶並未說明如何取得，顯見其取得係非法，上開非法取得之錄音帶，並
      不具證據力。本案在經檢察官多次不起訴處分後，卒因林旭東本案犯罪行為經
      判決確定，告訴人始再行告訴，然起訴意旨多所臆測，告訴人又無法舉證以實
      其說，本案所指事實自屬誣陷云云。
二、經查：
（一）被告甲○○於偵查中坦承八十三年十二月二十日於台灣台北地方法院檢察署開
      庭時係由林旭東、陳周旭及黃佩斯陪同前來（參酌八十七年度偵續一字第五六
      九號卷第十九─一頁八十八年一月七日偵訊筆錄）。雖渠否認有拍照情事，惟
      林旭東於當日攜帶相機到地檢署一事應可確認，蓋證人即被告配偶許金盆於偵
      查中證稱：「（問：林旭東在何處向妳借相機？）開庭當天早上，在辦公室向
      我借．．．」，而林旭東亦自承：「（問：為何與許金盆借照相機？）我做鞋
      子生意，我要照相機，當天我到法院忘了帶相機，我想聚餐後要到店裡照鞋樣
      ，當天早上我先到許金盆辦公室，才來法院，是早上去辦公室時向她借的照相
      機．．．」（均參照上述偵查卷第六九頁八十八年一月二十二日偵訊筆錄）。
      再依被告甲○○自陳：「．．．我跟林旭東說那個就是教唆乙○○綁架我的陳
      志飛．．．」（同上偵訊筆錄）。稽之告訴人乙○○於原審所述：「（問：當
      時有誰指示林旭東拍照？）甲○○手指我，林旭東過來對我拍照，另有二人，
      一坐偵查庭內，把我圍住。」（參酌原審卷第一一四頁八十九年五月二十五日
      訊問筆錄）、「（問：在偵查庭當天情形如何？）當時甲○○坐在椅子上指著
      我，並說話，但我不清楚說什麼，林旭東等三人圍住我並強行拍照，．．．」
      （參酌原審卷第一二六頁八十九年七月十一日訊問筆錄）。足見是日林旭東確
      有以相機向告訴人拍照情事。蓋告訴人乙○○與林旭東並不認識，若非林旭東
      有近距離拍照動作，告訴人當無從知悉林旭東與甲○○同行，且當日攜有相機
      ，而林旭東若非經由被告甲○○指認，亦無由起意並擇定對告訴人乙○○拍照
      。另原審法院當庭勘驗由告訴人乙○○所提出之林旭東與證人即被告配偶許金
      盆電話通話錄音，對話中林旭東確實言及：「當然啦，當場嚇得要死，在那邊
      照了二十分鐘才收起來的，我把照相機掛在胸前。」等語。另許金盆亦稱：「
      我碰到我老公（即甲○○）我老公說我們給他照相，我說你們真勇敢。」，足
      見告訴人乙○○指訴情事非虛。按告訴人乙○○所提出之錄音帶雖係其私自錄
      音而製作，然上開錄音內容擷取時間在八十三年十二月間本案發生之後，斯時
      通訊保障及監察法尚未施行，縱其取證過程容有不當，惟尚難認為犯罪被害人
      蒐集有利於己之證據有何失當之處，倘該證據與犯罪事實有關且有助於事實之
      釐清，尚非不得採為證據資料，合先敘明。雖林旭東於偵查中對於錄音帶內容
      辯稱：「（問：為何說有向乙○○照相？）我是為了安慰許金盆才說的，事實
      上未照相．．．」（參前揭偵查卷第一七０頁背面八十八年五月十一日偵訊筆
      錄）云云。然告訴人乙○○並不知林旭東有所謂安慰許金盆之舉，也無配合安
      慰之必要，若是日並無強迫拍照情事發生，告訴人乙○○何以對於林旭東照相
      一事指證歷歷？且與林旭東所謂「安慰」許金盆之敘述情事內容相符？足證被
      告空言否認，顯係臨訟卸責之詞，委無足採。
（二）另告訴人乙○○指稱被告與林旭東、黃佩斯及陳周旭等人於同日中午在國軍英
      雄館對渠恐嚇一節，經原審訊問是日與告訴人同行之證人陳志飛，據其所述：
      「（問：之後發生何事？）我與乙○○到國軍英雄館一樓用餐，從二樓下來三
      個人，其中一人著西裝，三個人抓乙○○去外面，我亦隨去，我聽到他三人對
      乙○○說『債務事不要管，在法院別亂講，知道住址．．．』等語，那三人有
      一位是林旭東，與另一年輕人，三人一齊附和講上開言語。」（見原審卷第一
      一四頁背面八十九年五月二十五日訊問筆錄）。另被告甲○○亦表示：「．．
      ．我的確有看到乙○○及陳志飛自一樓上來．．．」（見原審卷第一一五頁八
      十九年五月二十五日訊問筆錄），是告訴人乙○○所指是日中午於國軍英雄館
      再度遇見林旭東與被告等人一節當非虛構，而依告訴人乙○○所提林旭東與許
      金盆對話之錄音帶談話內容所示，林旭東稱：「有啦！他（乙○○）中餐廳不
      敢吃，我們去西餐廳把他（乙○○）拖出來。乙○○怕的要命，妳昨天應該去
      ，站在上面看，中間有一位陳先生，說交給我就好，一個對一個。」、「乙○
      ○先出來，乙○○連出法院不敢出來，怕我們攔路找他談話，他又縮回去。到
      國軍英雄館他們連中餐都不敢吃，跑到西餐廳去，一樣，反正不在法院，沒關
      係，就給他拖出來在西餐廳門口，我們給他（乙○○）訓話。」，足見林旭東
      等人於國軍英雄館時確曾對告訴人出言恐嚇，雖林旭東於涉案後否認有恐嚇言
      詞，辯稱：「．．．我只是告訴乙○○不要騷擾甲○○．．．」云云（參見原
      審法院八十五年度訴字第一五○三號判決）。然若林旭東等人未曾出言恐嚇告
      訴人乙○○，何以林旭東在與許金盆談話時表示乙○○「怕被攔路談話、被從
      西餐廳拖出來」？縱然林旭東言談中確有浮誇之嫌，然告訴人乙○○並無配合
      林旭東編造故事之理，經核告訴人乙○○指訴情節與林旭東所述內容尚稱吻合
      ，堪信告訴人乙○○指訴內容尚非子虛。矧林旭東與被告甲○○尚稱舊識，與
      告訴人乙○○素未謀面，若非甲○○授意，林旭東何以好事參與？足見被告與
      林旭東之間就上開二行為間顯有犯意之聯絡及行為之分擔，本院審酌上開證據
      資料，堪信告訴人乙○○所述情節為真，本件事證明確，被告犯行洵堪認定。
三、核被告甲○○所為，係犯刑法第三百零四條第一項強制罪、同法第三百零五條恐
    嚇罪。又被告甲○○所犯上開在偵查庭外強拍乙○○照片部分與林旭東等三名成
    年男子間及在國軍英雄館一樓大廳恐嚇乙○○之林旭東及另二名成年男子間均有
    犯意之聯絡及行為之分擔，均應論以共同正犯。另被告甲○○所犯上開二罪犯意
    各別，犯罪構成要件亦殊，應分論併罰。
四、原審以被告甲○○部分罪證明確，適用刑法第二十八條、第三百零四條第一項、
    第三百零五條、第四十一條、第五十一條第五款、第七十四條第一款、罰金罰鍰
    提高標準條例第一條前段、第二條，並審酌被告之素行、品行、犯罪之動機、目
    的、手段、所生危害及犯罪後之態度等一切情狀，量處強制罪、恐嚇罪，各有期
    徒刑三月，，並各諭知易科罰金之折算標準，及定其應執行之刑為有期徒刑五月
    及易科罰金之折算標準，以示懲儆。並以被告甲○○前未曾受有期徒刑以上刑之
    宣告，有台灣高等法院檢察署刑案紀錄簡覆表在卷足稽，被告自本案發生歷經將
    近六年偵審程序之教訓後，堪認已知所警惕，應無再犯之虞，因認對被告甲○○
    所宣告之刑，以暫不執行為當，爰併予宣告緩刑三年，以啟自新。認事用法並無
    不合，量刑亦屬適當，被告甲○○上訴意旨仍執前詞否認犯罪而指摘原判決不當
    ，為無理由，應予駁回。
據上論斷，應依刑事訴訟法第三百六十八條，判決如主文。
本案經檢察官楊楚猛到庭執行職務。
中      華      民      國    八十九    年    十二      月      十四    日
                        台灣高等法院刑事第廿庭
                                  審判長法  官  葉  麗  霞
                                        法  官  余  來  炎
                                        法  官  王  炳  梁
右正本證明與原本無異。
不得上訴。
                                        書記官  潘  大  鵬
中      華      民      國    八十九    年    十二        月    十五    日
附錄本案論罪科刑法條全文：
刑法第三百零四條
以強暴、脅迫使人行無義務之事或妨害人行使權利者，處三年以下有期徒刑、拘役或
三百元以下罰金。
前項之未遂犯罰之。
刑法第三百零五條
以加害生命、身體、自由、名譽、財產之事，恐嚇他人致生危害於安全者，處二年以
下有期徒刑、拘役或三百元以下罰金。


司法院資訊處製作；財團法人民間司法改革基金會備份。
